【裁判字號】    95,訴,351
【裁判日期】    950929
【裁判案由】    毒品危害防制條例
【裁判全文】
臺灣高雄地方法院刑事判決               95年度訴字第351號
公  訴  人  臺灣高雄地方法院檢察署檢察官
被      告  甲○○
                    樓之1
                    （現於高雄第二監獄執行中）
指定辯護人  本院公設辯護人戊○○
上列被告因違反毒品危害防制條例案件，經檢察官提起公訴（94
年度偵字第14097 號），本院判決如下：
    主  文
甲○○販賣第一級毒品，累犯，處無期徒刑，褫奪公權終身。犯
罪所得之財物新臺幣伍佰元沒收，如全部或一部不能沒收時，以
其財產抵償之。
    事  實
一、甲○○前曾因施用毒品違反毒品危害防制條例案件，經本院
    90年度訴字第2306號判處有期徒刑8 月、3 月，應執行有期
    徒刑9 月確定，於民國92年7 月17日執行完畢。詎仍不知悔
    改，於不詳時、地，向真實姓名年籍均不詳綽號「志仔」、
    「順仔」之成年男子，購入數量不詳之第一級毒品海洛因準
    備供己施用（施用第一級毒品部分，業經本院94年度訴字第
    1347號判處有期徒刑10月確定），竟又基於販賣第一級毒品
    海洛因營利之意圖，於94年6 月17日上午10時30分許，在高
    雄市○○區○○街7 巷4 號之2 （3 樓）住處，將不詳數量
    之海洛因，以新台幣（下同）500 元之價格，販賣予丁○○
    當場施用（丁○○施用毒品部分因執行觀察勒戒後無繼續施
    用傾向，業經不起訴處分），嗣於同日下午5 時15分許，為
    警持搜索票在上址查獲，並扣得甲○○所有之海洛因2 包、
    （空包裝袋0.40公克，合計淨重0.73公克，均業經本院94年
    度訴字第1347號宣告沒收銷燬，並於95年6 月8 日經臺灣高
    雄地方法院檢察署處分銷燬）。
二、案經高雄市政府警察局鹽埕分局報告臺灣高雄地方法院檢察
    署檢察官偵查起訴。
    理  由
壹、證據能力部分：
一、按刑事訴訟法第159 條之2 規定，被告以外之人於檢察事務
    官、司法警察官或司法警察調查中所為之陳述，與審判中不
    符時，其先前之陳述具有較可信之特別情況，且為證明犯罪
    事實存否所必要者，得為證據。經查：證人丁○○警詢與審
    判所述不符，然證人丁○○於警詢過程全程錄音未中斷，詢
    問警員與證人丁○○對答流暢，警員雖偶有以較高語調詢問
    ，但過程未出現威脅或利誘情形，業經本院勘驗證人丁○○
    警詢錄音帶無誤，有本院勘驗筆錄可憑。又參以販賣毒品罪
    刑甚重，證人於警詢陳述前，並未與被告交談接觸，業據證
    人丁○○於本院證述明確（見本院卷第174 頁），警詢過程
    當時被告並未在場，較不易因人情壓力，有所顧忌，而迴避
    不利被告之陳述，揆諸上開說明，其於警詢中所為之陳述，
    客觀上具有較可信之特別情況，應可採為本案證據。
二、按被告以外之人於偵查中向檢察官所為陳述，除顯有不可信
    之情況者外，得為證據，刑事訴訟法第159 條之1 第2 項定
    有明文。偵查中對被告以外之人所為之偵查筆錄，或被告以
    外之人向檢察官所提之書面陳述，性質上均屬傳聞證據。惟
    現階段刑事訴訟法規定檢察官代表國家偵查犯罪、實施公訴
    ，依法其有訊問被告、證人及鑑定人之權，證人、鑑定人且
    須具結，而實務運作時，檢察官偵查中向被告以外之人所取
    得之陳述，原則上均能遵守法律規定，不致違法取供，其可
    信度極高。職是，被告以外之人前於偵查中已具結而為證述
    ，除反對該項供述得具有證據能力之一方，已釋明「顯有不
    可信之情況」之理由外，不宜即遽指該證人於偵查中之陳述
    不具證據能力。證人丁○○於94年12月22日在台灣高雄地方
    法院檢察署以證人身分具結後之陳述，被告及辯護人均未曾
    提及檢察官在偵查時有不法取供之情形，且未釋明上開供述
    有顯不可信之情況，依前述說明，渠等於偵查中之證言自具
    有證據能力。
貳、實體部分：
一、有罪部分：
１、訊據被告對於扣案海洛因為其所有固直承不諱，然矢口否認
    有何販賣海洛因犯行，辯稱：並未販賣海洛因予丁○○云云
    ，惟查：
(1)、被告於94年6 月17日上午10時30分許，在高雄市○○區○○
    街7 巷4 號之2 （3 樓）住處，將不詳數量之海洛因，以
    500 元之價格，販賣予丁○○以針筒注射施用之事實，業據
    證人丁○○於警詢證述明確（見偵卷第31至32頁），並有海
    洛因2 包扣案可佐，上開海洛因經鑑定後確含第一級毒品海
    洛因成分，有法務部調查局94年10月28日調科壹字00000000
    0 號鑑定通知書1 紙在卷可稽。此外，證人丁○○因該次查
    獲而經觀察勒戒之事實，亦有其臺灣高等法院被告前案紀錄
    表在卷可稽（見本院卷第22頁），足認其於警詢證稱向被告
    購買海洛因後在被告住處當場施用完畢乙節，堪予採信。
(2)、證人丁○○警詢之錄音帶，經本院勘驗結果，就其是否證稱
    向被告購買海洛因乙節，於警詢時與詢問警員之對話雖係「
    （我現在問你，你今天10點多去找甲○○要做什麼？）去那
    裡，去那裡找他要ㄅㄨㄚˋ。」、「（ㄅㄨㄚˋ是買的意思
    ？）沒啦，算我... 」、「（ㄅㄨㄚˋ是買的意思？）知道
    他有，要去給他ㄅㄨㄚˋ。」，並未明確言及購買一詞，然
    嗣經警詢問「就是拿錢給他，東西給你？」，證人丁○○已
    明確表示「是啦」。被告與丁○○間，係一方給付金錢，一
    方交付毒品之舉動無誤。參以，證人丁○○於本院審理時證
    稱：「ㄅㄨㄚˋ」是割愛的意思（見本院卷第175 頁）。證
    人丁○○警詢陳述之意思，確實係向被告購買海洛因，應可
    認定。
(3)、證人丁○○雖於偵查中及本院審理時證稱：因在警詢過程中
    ，司法警察以若不指證被告，將對其不利恐嚇伊，伊使證述
    向被告購買毒品等語，並提出證明書1 紙。然其於本院時亦
    證稱：係應被告要求才製作警詢遭恐嚇內容之證明書等語（
    見本院卷174 頁），證人丁○○是否受被告影響始翻異前詞
    ，已有可疑。又據證人即詢問證人丁○○之警員柳旺河於本
    院審理時證稱：本件伊僅係支援警力，詢問證人丁○○之過
    程，並未出言恐嚇或脅迫，又倘伊要證人誣賴被告，不可能
    會讓證人用「ㄅㄨㄚˋ」這種用詞，一定會教證人明確的說
    出「購買」等語（見本院卷第176 頁）。反觀，證人丁○○
    對於遭何位司法警察脅迫、恐嚇乙節，先於偵查中證稱：是
    製作筆錄的警員；隨即又改稱係詢問之警員等語（見偵卷第
    54頁）；復於本院審理時證稱：係詢問的警員等語（見本院
    卷第173 頁），嗣經本院命證人丁○○當庭指認在場之證人
    警員柳旺河，證人丁○○竟又稱：並非該員對伊恐嚇，恐嚇
    情事係發生在製作筆錄之前等語（見本院卷第177 頁）。其
    先後證述不一，所述是否屬實，已啟人疑竇。況經本院勘驗
    證人丁○○警詢之錄音帶，警詢過程全程錄音未中斷，詢問
    警員與證人丁○○對答流暢，警員雖偶有以較高語調詢問，
    但過程未出現威脅或利誘情形，業經本院堪驗證人丁○○警
    詢錄音帶無誤，有本院勘驗筆錄可憑。證人丁○○於偵查中
    及本院審理時否認其警詢證述之真實性，委無足採，尚難據
    此即為有利被告之認定。
(4)、辯護人以：證人丁○○縱有交付500 元予被告，因金額甚小
    ，被告可能看在朋友情分「撥」一些海洛因給丁○○施用，
    不能率爾認定被告有販賣海洛因營利之犯行等語為被告辯護
    。然近來政府為杜絕毒品之氾濫，對於查緝施用及販賣毒品
    之工作，無不嚴加執行，販賣毒品罪又係重罪，設若無利可
    圖，衡情一般持有毒品之人當無輕易將所購買之海洛因以同
    樣價格轉讓他人而甘冒於再次向他人購買時，而有被查獲危
    險之理。職故，縱未確切查得販賣賺取之實際差價，但除別
    有事證，足認係按同一價格轉讓，確未牟利外，尚難執此認
    非法販賣之事證有所不足，致知過坦承者難辭重典，飾詞否
    認者反得逞僥倖，而失情理之平。本件被告雖矢口否認有販
    賣毒品海洛因之犯行，使本院無從確認被告販賣可得之利潤
    。惟販賣毒品者，其主觀上須有營利之意圖，且客觀上有販
    賣之行為，即足構成，至於實際上是否已經獲利，則非所問
    。即於有償讓與他人之初，係基於營利之意思，並著手實施
    ，而因故無法高於購入之原價出售，最後不得不以原價或低
    於原價讓與他人時，仍屬販賣行為（最高法院93年度台上字
    第1651號判決可資參照）。本件被告與證人丁○○既非至親
    或有特殊之情誼關係，且被告本身亦有施用毒品之習慣，業
    據其於警詢供陳明確，足見海洛因對伊而言，並非毫無依賴
    ，衡情當無甘冒刑罰制裁之重典僅按販入價格轉售而毫無利
    得。故被告出售毒海洛因，顯有圖利之意圖，應堪認定。
(5)、按販賣毒品罪，係行為人以營利之意圖，而將毒品購入或賣
    出，有一於此，其犯罪即屬完成，不必二者兼備；此與意圖
    販賣而持有毒品罪，係指行為人以意圖販賣營利以外之原因
    而持有毒品，其後始起意營利販賣者（例如因為他人之贈與
    或寄藏而持有，嗣後始起意為販賣者而言），並不相同（最
    高法院92年度臺上字第67號判決參照）。可知，購入毒品之
    原因諸多，尚有可能係因施用之目的購入而持有，是以如無
    積極證據足以證明係意圖營利而向他人販入，依證據裁判原
    則，自難論以販入毒品罪。本件被告否認係基於營利之意圖
    而買入海洛因，又本件扣案之海洛因數量僅有淨重0.73公克
    ，被告前有多次施用毒品前科，亦有臺灣高等法院被告前案
    紀錄表在卷可稽，本件查獲當日被告亦自承有施用海洛因之
    行為，是以卷內現存之證據，尚難遽認被告於購入海洛因時
    即係基於欲賣出營利之意圖。此外，復查無其他積極證據證
    明被告購入毒品時，有販賣營利之意圖，依罪證有疑，利歸
    被告之證據法則，尚難認定被告有意圖營利而販入毒品之犯
    行，公訴意旨認被告係基於營利之意圖而購入海洛因，應有
    未合。惟被告販入後，基於營利之意圖賣出海洛因，仍該當
    販賣第一級毒品罪。
(6)、綜上，被告意圖營利販賣海洛因之事證已臻明確，應依法論
    科。
２、按海洛因係屬毒品危害防制條例第2 條第2 項第1 款所列之
    第一級毒品，核被告所為係犯同條例第4 條第1 項販賣第一
    級毒品罪，被告販賣前持有毒品之低度行為，為其販賣之高
    度行為所吸收，不另論罪。被告前曾因施用毒品違反毒品危
    害防制條例案件，經本院90年度訴字第2306號判處有期徒刑
    8 月、3 月，應執行有期徒刑9 月確定，於92年7 月17 日
    執行完畢，有臺灣高等法院被告前案紀錄表在卷可稽，茲於
    5 年以內再故意犯本件有期徒刑以上之罪，不論依修正前之
    刑法第47條，或修正後之刑法第47條第1 項之規定，均構成
    累犯，對被告而言並無有利或不利之情形，自不生新舊法比
    較之問題，應逕依修正前之刑法第47條，論以累犯，惟因販
    賣第一級毒品罪之法定本刑為死刑或無期徒刑，依刑法第64
    條第1 項、第65條第1 項規定，不得加重。本院審酌被告前
    有施用毒品前科，對於海洛因危害國人身心健康甚鉅應知之
    甚稔，竟因貪圖近利鋌而走險，所為危害不淺，犯後未能坦
    承犯行，難見悔意，惟考量其所販賣之海洛因數量甚微，認
    尚無與社會永久隔離之必要等一切情狀，量處如主文所示之
    刑，並依刑法第37條第1 項規定宣告褫奪公權終身。本件被
    告雖僅販賣價值500 元之海洛因予丁○○，然刑法第59條之
    酌減其刑，必須犯罪另有特殊之原因與環境等情狀，在客觀
    上足以引起一般之同情，認為確可憫恕，且即予宣告法定最
    低度之刑，猶嫌過重者，始有其適用，被告並未陳述有何可
    憫恕之情，且被告年富力盛，竟捨正途不為，販賣毒品殘害
    國人身心，尚難引起一般同情，爰不依刑法第59條之規定，
    酌減其刑，附此敘明。扣案之海洛因2 包（不含包裝袋，淨
    重0.73公克）係第一級毒品海洛因，原應依毒品危害防制條
    例第18條第1 項之規定，諭知沒收銷燬，然因本件扣案毒品
    業經本院94年度訴字第1347號宣告沒收銷燬，並於95年6 月
    8 日經處分銷燬，有臺灣高雄地方法院檢察署94年度保管字
    第10597 號處分命令可憑，上開毒品既已不存在，自毋庸再
    宣告沒收銷燬。本件被告以500 元之價格販賣海洛因予丁○
    ○，被告販賣海洛因所得應依毒品危害防制條第19條第1 項
    之規定，宣告沒收，如不能沒收時，以其財產抵償之。至扣
    案針筒、吸管、夾鍊袋及行動電話，均與本件被告販賣毒品
    犯行無關聯性，爰不另為沒收之諭知，附此敘明。
二、不另為無罪部分：
１、公訴意旨略以：被告基於意圖販賣第一級毒品海洛因營利之
    概括犯意，於94年4 月間，在不詳處所，連續多次販售數量
    不詳之海洛因予姓名年籍不詳，手機門號為0000000000號之
    使用人，因認被告涉有毒品危害防制條例第4 條第1 項之販
    賣第一級毒品罪嫌等語。
２、按犯罪事實應依證據認定之，無證據不得認定犯罪事實，不
    能證明被告犯罪或其行為不罰者，應諭知無罪之判決，刑事
    訴訟法第154 條第2 項及第301 條第1 項分別定有明文。次
    按依刑事訴訟法第161 條第1 項之規定：檢察官就被告犯罪
    事實，應負舉證責任，並指出證明之方法。因此，檢察官對
    於起訴之犯罪事實，應負提出證據及說服之實質舉證責任。
    倘其所提出之證據，不足為被告有罪之積極證明，或其指出
    證明之方法，無從說服法院以形成被告有罪之心證，基於無
    罪推定之原則，自應為被告無罪判決之諭知（最高法院92年
    臺上字第128 號判例意旨參照）。
３、公訴意旨認被告涉有販賣第一級毒品犯行無非以：(1)被告坦
    承向綽號「志仔」、「順仔」之男子購買毒品；(2)扣案0000
    0000000 號行動電話94年4 月15日接收自0000000000號行動
    電話之簡訊內容等資為論據，然訊據被告堅決否認有何販賣
    毒品犯行，辯稱：伊不會使用簡訊功能，不知道0000000000
    號行動電話由何人持有使用，不知道簡訊內容的意思等語，
    經查：扣案0000000000號行動電話固有94年4 月15日接收自
    0000000000號行動電話，內容為「德哥，不好意思，麻煩你
    速回電，我要# 處理# 呀，麻煩你囉。」之簡訊1 則。然
    0000000000號行動電話之雖查得係由乙○○申請，然實際使
    用人為何，公訴人並未積極提出證據，該人是否確向被告購
    買毒品，尚屬有疑，況且，觀之該則簡訊，內容並未提及疑
    似毒品交易之語句，實難遽採為不利被告之認定。
４、綜上，被告是否販賣第一級毒品海洛因與0000000000號行動
    電話之使用人，既仍有疑，此外，復查無其他積極證據足認
    被告確有販賣毒品犯行，因此部分與前述有罪部分，有連續
    犯之裁判上一罪關係，爰不另為無罪之諭知。
據上論斷，應依刑事訴訟法第299 條第1 項前段、毒品危害防制
條例第4 條第1 項、第19條第1 項，刑法第2 條第1 項前段、第
11條、修正前第47條、第37條第1 項，判決如主文。
本案經檢察官丙○○到庭執行職務。
中    華    民    國    95    年    9     月    29    日
                  刑事第一庭    審判長法  官  陳明富
                                      法  官  方百正
                                      法  官  陳宛榆
以上正本證明與原本無異。
如不服本判決，應於判決送達後10日內，向本院提出上訴狀。
中    華    民    國    95    年    9     月    29    日
                                      書記官  劉企萍
毒品危害防制條例第4條
製造、運輸、販賣第一級毒品者，處死刑或無期徒刑；處無期徒
刑者，得併科新臺幣1 千萬元以下罰金。
製造、運輸、販賣第二級毒品者，處無期徒刑或7 年以上有期徒
刑，得併科新臺幣7 百萬元以下罰金。
製造、運輸、販賣第三級毒品者，處5 年以上有期徒刑，得併科
新臺幣5 百萬元以下罰金。
製造、運輸、販賣第四級毒品者，處3 年以上10年以下有期徒刑
，得併科新臺幣3 百萬元以下罰金。
製造、運輸、販賣專供製造或施用毒品之器具者，處1 年以上7
年以下有期徒刑，得併科新臺幣1 百萬元以下罰金。
前五項之未遂犯罰之。


司法院資訊處製作；財團法人民間司法改革基金會備份。
